【裁判字號】    99,訴,3348
【裁判日期】    991228
【裁判案由】    違反槍砲彈藥刀械管制條例
【裁判全文】
臺灣臺中地方法院刑事判決              99年度訴字第3348號
公  訴  人  臺灣臺中地方法院檢察署檢察官
被      告  溫胤禎
            陳文信
共      同
指定辯護人  本院公設辯護人梁乃莉
上列被告等因違反槍砲彈藥刀械管制條例案件，經檢察官提起公
訴（99年度偵字第17324號），本院判決如下：
    主    文
溫胤禎未經許可，持有可發射子彈具有殺傷力之改造手槍，累犯
，處有期徒刑參年陸月，併科罰金新臺幣拾萬元，罰金如易服勞
役，以新臺幣壹仟元折算壹日。扣案之仿WALTHER廠PPK/S型半自
動手槍製造之改造手槍壹枝（槍枝管制編號0000000000號、含彈
匣壹個）沒收。
陳文信未經許可，寄藏可發射子彈具有殺傷力之改造手槍，處有
期徒刑參年貳月，併科罰金新臺幣伍萬元，罰金如易服勞役，以
新臺幣壹仟元折算壹日。扣案之仿WALTHER廠PPK/S型半自動手槍
製造之改造手槍壹支(槍枝管制編號0000000000號、含彈匣壹個)
）沒收。
    犯罪事實
一、溫胤禎素行不佳、前科累累，其於民國93年間因違反毒品危
    害防制條例、贓物等案件，分別經臺灣高等法院臺中分院以
    93年度上訴字第1273號判處應執行有期徒刑1年1月、本院以
    93年度易字第468號判處有期徒刑5月、本院以93年度訴字第
    1896號判處應執行有期徒刑1年1月確定，嗣經本院以94年度
    聲字第1572號裁定合併應執行有期徒刑2年6月確定，於95年
    10月11日縮刑期滿執行完畢。於96年間又因違反毒品危害防
    制條例、竊盜案件，經本院以96年度訴字第1394號判處應執
    行有期徒刑1年3月、96年簡字第430號判處有期徒刑5月確定
    ，經減刑及合併定應執行刑為有期徒刑9月，於96年12月18
    日縮刑期滿執行完畢。再於97年間因竊盜等案件，經本院以
    97年度易字第1379號判處應執行有期徒刑1年8月確定，於98
    年10月21日縮刑期滿執行完畢。
二、溫胤禎猶不知悔改，其明知可發射子彈具有殺傷力之改造手
    槍係槍砲彈藥刀械管制條例第4條第1項第1款所列管之槍砲
    ，非經主管機關之許可，不得無故持有，竟於99年1月間某
    日，基於持有具有殺傷力之改造手槍之犯意，在南投縣埔里
    鎮○○○道之不詳廢五金回收場內，取得可發射子彈具殺傷
    力之仿WALTHER廠PPK/S型半自動手槍製造之改造手槍1支(槍
    枝管制編號0000000000號、含彈匣1個)，而非法持有之。之
    後於99年6月間，溫胤禎因借住在友人陳文信之臺中市○區
    ○○○街128號2樓之5住處，乃將該支改造手槍一併攜往置
    放在借住處房間內。嗣溫胤禎於99年6月間至99年7月22日警
    方查獲前之某日，離去上開借住處時，將該支改造手槍留置
    該處房間內而未攜離。陳文信明知可發射子彈具有殺傷力之
    改造手槍係槍砲彈藥刀械管制條例第4條第1項第1款所列管
    之槍砲，非經主管機關之許可，不得無故寄藏、持有，竟基
    於寄藏具有殺傷力之改造手槍之犯意，將溫胤禎留置於其住
    處房內之前開改造手槍，移置藏放在其住處地下室內，以待
    來日交還溫胤禎，而非法寄藏槍枝。嗣警方循線查知溫胤禎
    、陳文信涉嫌非法持有槍械，遂向本院聲請核發搜索票，並
    於99年7月22日15時24分，在南投縣名間鄉○街村○○路556
    號晴海汽車旅館前攔查溫胤禎，而在其所駕駛之車牌號碼33
    01-JV號自小客車上查獲毒品(溫胤禎違反毒品危害防制條例
    部分，係由檢察官另行偵辦)，隨後溫胤禎再帶同警方前往
    臺中市○區○○○街128號2樓之5陳文信住處搜索逮捕陳文
    信，並在該處地下室查扣得前開改造手槍1支及不具殺傷力
    之子彈11顆。
三、案經臺中市警察局第二分局報告臺灣臺中地方法院檢察署檢
    察官偵查起訴。
    理    由
一、證據能力之說明：
(一)按法院或檢察官依刑事訴訟法第208條規定囑託醫院、學校
    或其他相當之機關、團體為鑑定時，祇須其以言詞或書面提
    出之鑑定報告，符合刑事訴訟法第206條第1項、第208條所
    規定之形式要件，即具有證據能力，此即屬於刑事訴訟法第
    159條第1項所稱「法律有規定」之特別情形。而刑事訴訟之
    鑑定，為證據調查方法之一種，係指由具有特別知識經驗之
    人或機關，就特別需要特殊知識經驗之事項，予以鑑識、測
    驗、研判及斷定，供為法院或檢察官認定事實之參考。刑事
    訴訟法第198條規定：「鑑定人由審判長、受命法官或檢察
    官就下列之人選任一人或數人充之：一、就鑑定事項有特別
    知識經驗者。二、經政府機關委任有鑑定職務者。」，第20
    8第1項前段規定：「法院或檢察官得囑託醫院、學校或其他
    相當之機關、團體為鑑定」即本此旨。上級檢察機關首長基
    於辦案實務需要，函示指定某類特殊案件之待鑑事項，囑託
    某一或某些特別具有該項專門知識經驗之機關，予以鑑定，
    並非法所不許(最高法院96年度台上字第4177號刑事判決要
    旨供參)。而內政部警政署刑事警察局業經臺灣高等法院檢
    察署檢察長概括囑託為有關「槍彈有無殺傷力之鑑定」此鑑
    定項目之鑑定機關(臺灣高等法院檢察署92年10月15日檢文
    允字第0921001322號函附之臺灣高等法院檢察署檢察長概括
    選任鑑定人或囑託鑑定機關〈團體〉名冊參照)，故卷附內
    政部警政署刑事警察局99年9月28日刑鑑字第0990125863號
    鑑定書(偵卷第44至45頁)，係就本件扣得槍枝鑑定結果之書
    面報告，揆諸上開說明，即不受刑事訴訟法第158條之3及同
    法第159條第1項之限制，自得作為證據。
(二)按被告以外之人於審判外之言詞或書面陳述，除法律有規定
    者外，不得作為證據，刑事訴訟法第159條第1項固定有明文
    。惟按被告以外之人於審判外之陳述，雖不符前四條之規定
    ，而經當事人於審判程序同意作為證據，法院審酌該言詞陳
    述或書面陳述作成時之情況，認為適當者，亦得為證據；當
    事人、代理人或辯護人於法院調查證據時，知有第159條第1
    項不得為證據之情形，而未於言詞辯論終結前聲明異議者，
    視為有前項之同意，亦為同法第159條之5第1項、第2項所明
    文規定。查下列經引用作為本案證據資料之供述證據，固屬
    於被告以外之人於審判外之書面陳述，惟已於審理期日提示
    並告以要旨後，檢察官、被告及辯護人均知悉該等證據係被
    告以外之人於審判外之陳述，而均未於言詞辯論終結前表示
    異議，本院審酌上開證據作成時之情況，認為適當，依刑事
    訴訟法第159條之5第1項、第2項規定，均應有證據能力。
(三)卷附之槍枝初鑑照片及現場蒐證照片，均係屬機械性紀錄特
    徵，也就是認識對象的是數位相機鏡頭，透過鏡頭形成的畫
    面轉化為電磁紀錄檔案儲存於記憶卡設備內，再還原列印於
    紙上，故照相中不含有人的供述要素，在現實情形與作為傳
    達結果的照相，在內容上的一致性是透過機械的正確性來加
    以保障的，在照相中並不存在人對現實情形的知覺、記憶，
    在表現時經常可能發生的錯誤(如知覺的不準確、記憶隨時
    間推移而發生的變化、遺忘)，故照相乃非供述證據，並無
    傳聞法則之適用，而上開照片既係透過相機拍攝後列印所得
    ，且與本案犯罪事實具有關聯性，而被告及辯護人對於上揭
    照片均未表示異議，復查無有何執法人員違法取得之情事，
    且查無不得作為證據之事由，依法自得作為證據，而有證據
    能力。至於扣案之仿WALTHER廠PPK/S型半自動手槍製造之改
    造手槍1支(槍枝管制編號0000000000號、含彈匣1個)，亦非
    供述證據，無傳聞法則之適用，且係由員警持本院所核發之
    搜索票，依法定程序合法執行搜索所扣得，與本案本具有關
    聯性，當有證據能力。
二、認定犯罪事實之依據：
(一)被告溫胤禎對其上開非法持有具有殺傷力改造手槍之犯行事
    實，於偵審中均坦白承認，復有本院99年度聲搜字第2565號
    搜索票、臺中市警察局第二分局搜索扣押筆錄、扣押物品目
    錄表(警卷第32至42頁)、臺中市警察局槍枝初步檢視報告表
    、槍枝初鑑相片(警卷第52至55頁)、現場蒐證照片(警卷第5
    0頁)可稽，並有前揭仿WALTHER廠PPK/S型半自動手槍製造之
    改造手槍1支(槍枝管制編號0000000000號、含彈匣1個)扣案
    可佐。而扣案之上開改造手槍，經送內政部警政署刑事警察
    局以檢視法、性能檢驗法及試射法鑑驗結果，認為送鑑手槍
    1支(槍枝管制編號0000000000號、含彈匣1個)，係改造手槍
    ，由仿WALTHER廠PPK/S型半自動手槍製造之槍枝，換裝土造
    金屬槍管而成，欠缺保險鈕，惟不影響槍枝擊發功能，可供
    擊發適用子彈使用，認具殺傷力，有該局99年9月28日刑鑑
    字第0990125863號鑑定書(偵卷第44至45頁)可憑。故被告溫
    胤禎之自白核與事實相符，其非法持有具殺傷力改造手槍之
    犯行，事證明確，洵堪認定。
(二)按刑法第62條所規定之自首，係以對於未發覺之犯罪自首而
    受裁判為要件，故犯罪行為人應於有偵查犯罪職權之公務員
    未發覺犯罪事實或犯罪人之前自首犯罪，且接受裁判，兩項
    要件兼備，始得依刑法第62條前段自首之規定減輕其刑。又
    按刑法第62條所稱之發覺犯罪事實，祇須有偵查犯罪職權之
    公務員，已知該犯罪事實之梗概為已足，無須確知該犯罪事
    實之真實內容為必要；而所知之人犯，亦僅須有確切之根據
    ，可為合理之懷疑，即為人犯業已發覺，不以確知其人為該
    犯罪之真兇無訛為必要(最高法院96年度台上字第5877號判
    決意旨參照)。證人即查獲本案之臺中市警察局第二分局偵
    查隊小隊長林川吉於審理時證稱：其早於99年7月22日本案
    查獲前，即已掌握溫胤禎、陳文信涉嫌非法持有槍械之具體
    線報情資，並已持續跟監溫胤禎，故其於逮捕溫胤禎後，即
    詢問其槍枝何在，溫胤禎始說藏放在陳文信處，並帶同警方
    前往查扣槍枝等語(本院卷第60、61頁)。足見本案係警方鎖
    定溫胤禎涉嫌非法持有槍枝而偵辦在先，溫胤禎遭逮捕後經
    警方詢問時始供承犯行在後，自不符合自首要件。
(三)被告陳文信於警詢、偵查及本院準備程序時均供認有上開為
    溫胤禎非法寄藏改造手槍之犯罪事實，惟於審理時另辯稱：
    我知道溫胤禎有槍，但是我沒有打開看他行李裡面的東西，
    我知道那一定是違禁品，但是不知道那是槍枝，我是把溫胤
    禎所有的行李一起拿到地下室去放而已云云。惟查，陳文信
    於警詢中供稱：「警方於我家中查獲之毒品、槍砲均非我所
    有，是我朋友溫胤禎寄住在我家時放置的。(為何溫胤禎會
    將扣案之海洛因1包、安非他命吸食器2支及改造手槍1枝、
    子彈11顆放在你住處?)他寄居在我家，才會將海洛因1包、
    安非他命吸食器2支及改造手槍1枝、子彈11顆放在我住處。
    (你為何要將上開改造手槍1枝、子彈11顆藏放在你現住處地
    下室一樓?)因為溫胤禎離開我住處，我知道改造手槍1枝、
    子彈11顆是違禁品，我才拿去藏放在地下室一樓，等溫胤禎
    回來再告訴他。(為何上開海洛因1包、安非他命吸食器2支
    你留在住處房間內?)海洛因1包、安非他命吸食器2支，我認
    為比較不重要才放在住處內。」等語(警卷第19至22頁)；於
    偵訊時供稱：「(溫胤禎有無拿槍給你?)他是寄東西在我家
    裡，當時他寄住我家，我知道那是違禁品，他說他會回來拿
    。(有無幫他保管?)我是怕他回來拿，才丟在地下室，我不
    用的東西都放在地下室，槍有用毛巾包起來並用塑膠袋再包
    一次。(溫胤禎有無留電話給你?)有，0000000000。(為何不
    打電話叫溫胤禎回來拿或者報警?)我忘記了。(地下室平常
    有人去?)沒有，是公共空間，是放地下水塔地方」等語(偵
    卷第25頁)；又99年7月22日警方查獲當天，確係在陳文信臺
    中市○區○○○街128號2樓之5住處查扣得海洛因1包、安非
    他命吸食器2支等物，另在該處地下室查獲上開改造手槍1枝
    及不具殺傷力之子彈11顆，此有二份臺中市警察局第二分局
    搜索扣押筆錄暨扣押物品目錄表(警卷第33至42頁)可憑，可
    見陳文信對友人溫胤禎所留置之物品內容，包括槍枝、毒品
    及吸毒器具等均知之甚詳，復刻意將其認為較重要之槍枝、
    子彈另行移置藏放在平常沒有人去的公共空間地下室，其主
    觀上顯然有為溫胤禎寄藏槍枝之犯意，客觀上亦有藏放槍枝
    之行為，今臨訟辯稱僅知為溫胤禎藏放之物為違禁物，不知
    係槍枝云云，顯屬卸責脫罪之詞，並不可採。故陳文信非法
    寄藏具殺傷力改造手槍之犯行，事證明確，洵堪認定。
三、論罪科刑部分：
(一)按槍砲彈藥刀械管制條例將持有與寄藏行為為分別之處罰規
    定，而寄藏與持有均係將物置於自己實力支配之下，僅寄藏
    必先有他人之持有行為，而後始為之受寄代藏而已，故寄藏
    之受人委託代為保管，其保管之本身，亦屬持有，此之持有
    係受寄藏之當然結果，不應另就持有予以論罪(最高法院88
    年度第8次刑事庭會議決議參照)。故核被告溫胤禎所為，係
    犯槍砲彈藥刀械管制條例第8條第4項之未經許可持有可發射
    子彈具有殺傷力之改造手槍罪；被告陳文信所為，係犯槍砲
    彈藥刀械管制條例第8條第4項之未經許可寄藏可發射子彈具
    有殺傷力之改造手槍罪。又溫胤禎有如犯罪事實欄一所載前
    科，有臺灣高等法院被告前案紀錄表在卷可稽，其於受有期
    徒刑執行完畢後，5年內故意再犯本件有期徒刑以上之罪，
    為累犯，應依刑法第47條第1項規定加重其刑。
(二)爰審酌近年來黑槍氾濫，社會秩序惡化，被告溫胤禎、陳文
    信無視法律之禁令，各非法持有、寄藏上開具殺傷力之改造
    手槍，對社會治安所造成之潛在危害不容輕視，又陳文信係
    為寄居之友人藏放槍枝，其行為惡性稍較擁槍自重之溫胤禎
    為輕，及溫胤禎犯後始終坦承犯行、態度良好，陳文信則係
    於警詢、偵查中供認犯行，又被告二人犯罪手段平和，幸尚
    未因而滋生其他犯罪實害，即已為警查獲，其等犯罪所生損
    害尚非惡重，暨其等之前科素行(詳卷附臺灣高等法院被告
    前案紀錄表)，溫胤禎為國小畢業、陳文信為高職畢業之智
    識程度(見警詢筆錄教育程度欄之記載)等一切情狀，各量處
    如主文所示之刑，並均就併科罰金部分，諭知易服勞役之折
    算標準。
(三)扣案之仿WALTHER廠PPK/S型半自動手槍製造之改造手槍1支(
    槍枝管制編號0000000000號、含彈匣1個)，係槍砲彈藥刀械
    管制條例第4條第1項第1款所稱之槍砲，依同條例第5條之規
    定，非經中央主管機關許可，不得製造、販賣、運輸、轉讓
    、出租、出借、持有、寄藏或陳列，而屬違禁物，故應依刑
    法第38條第1項第1款規定，不問屬於被告與否，宣告沒收。
    。至於另為警扣得之子彈11顆，經內政部警政署刑事警察局
    鑑定結果：其中6顆認均係非制式金屬彈殼；1顆認係非制式
    子彈，由金屬彈殼組合直徑8.0mm金屬彈頭而成，欠缺底火
    連桿及底火、火藥，認不具殺傷力；1顆認係非制式子彈，
    由金屬彈殼組合直徑7.0mm金屬彈頭而成，欠缺底火連桿及
    底火，認不具殺傷力；3顆認均係非制式子彈，由金屬彈殼
    組合直徑8.0±0.5mm金彈頭而成，採樣1顆試射，無法擊發
    ，認不具殺傷力等情，有前揭該局99年9月28日刑鑑字第099
    0125863號鑑定書(偵卷第44至45頁)可憑。上開扣案子彈既
    然均不具殺傷力，此部分即與槍砲彈藥刀械管制條例第12條
    第4項之構成要件未合，且亦非屬違禁物，爰均不予宣告沒
    收。
四、據上論斷，應依刑事訴訟法第299條第1項前段，槍砲彈藥刀
    械管制條例第8條第4項，刑法第11條前段、第47條第1項、
    第42條第3項前段、第38條第1項第1款，判決如主文。
本案經檢察官周佩瑩到庭執行職務。
中    華    民    國    99    年    12    月    28    日
              刑事第十庭    審判長法  官  張恩賜
                                  法  官  廖慧如
                                  法  官  蔡建興
以上正本證明與原本無異。
如不服本判決應於收受判決後10日內向本院提出上訴書狀，並應
敘述具體理由。其未敘述上訴理由者，應於上訴期間屆滿後20日
內向本院補提理由書（均須按他造當事人之人數附繕本）「切勿
逕送上級法院」。
                                  書記官  黃英寬
中    華    民    國    99    年    12    月    28    日
附錄本案論罪科刑法條：
槍砲彈藥刀械管制條例第8條
未經許可，製造、販賣或運輸鋼筆槍、瓦斯槍、麻醉槍、獵槍、
空氣槍或第4條第1項第1款所定其他可發射金屬或子彈具有殺傷
力之各式槍砲者，處無期徒刑或5年以上有期徒刑，併科新臺幣1
千萬元以下罰金。
未經許可，轉讓、出租或出借前項所列槍枝者，處5年以上有期
徒刑，併科新臺幣1千萬元以下罰金。
意圖供自己或他人犯罪之用，而犯前二項之罪者，處無期徒刑或
7年以上有期徒刑，併科新臺幣1千萬元以下罰金。
未經許可，持有、寄藏或意圖販賣而陳列第1項所列槍枝者，處3
年以上10年以下有期徒刑，併科新臺幣700萬元以下罰金。
第1項至第3項之未遂犯罰之。

司法院資訊處製作；財團法人民間司法改革基金會備份。
